【裁判字號】    88,訴,970
【裁判日期】    890112
【裁判案由】    拆屋還地
【裁判全文】
臺灣臺北地方法院民事判決                         八十八年度訴字第九七○號
    原      告  丁○○
                戊○○
                己○○
                丙○○
    右四人共同
    訴訟代理人  蘇千祿律師  住台北市○○路三十六號財經ＤＣ大樓五樓
    複  代理人  張璧蘭      住.
    被      告  甲○○○    住台北市○○路二○九號
    訴訟代理人  陳家驊律師  住台北市○○路○段二十二衖九號
    被      告  乙○○○    住台北市○○街二十二巷四十二號
    訴訟代理人  葉春生律師  住台北市○○街二二二號九樓
右當事人間請求拆屋還地等事件，本院判決如左：
    主  文
被告甲○○○應將原告所有坐落台北市○○區○○段一小段第六三七地號之土地上如
附圖甲所示部分之地上物拆除（占用面積一平方公尺），回復土地原狀返還與原告；
並應給付原告新台幣壹萬參仟柒佰陸拾玖元，及自民國八十八年三月五日起至返還上
開土地之日止，按年給付原告新台幣貳仟柒佰柒拾陸元。
被告乙○○○應給付原告新台幣柒萬零柒佰肆拾伍元。
原告其餘之訴駁回。
訴訟費用由被告甲○○○負擔八分之一，被告乙○○○負擔八分之一，餘由原告負擔
。
本判決原告就被告甲○○○勝訴部分，於原告以新台幣參萬元為被告甲○○○供擔保
後，得假執行。但被告甲○○○如於假執行程序實施前，以新台幣玖萬元為原告預供
擔保後，得免為假執行。
本判決原告就被告乙○○○勝訴部分，於原告以新台幣貳萬肆仟元為被告乙○○○供
擔保後，得假執行。但被告乙○○○如於假執行程序實施前，以新台幣柒萬零柒佰肆
拾伍元為原告預供擔保後，得免為假執行。
原告其餘假執行之聲請駁回。
    事  實
一、原告方面：
  （一）聲明：
      １被告甲○○○應將原告所有坐落台北市○○區○○段一小段第六三七地號之
        土地上如附圖甲所示部分之地上物拆除（占用面積一平方公尺），且回復土
        地之原狀返還原告。並應給付原告新台幣（以下同）五萬一千二百十元，及
        自民國八十八年三月五日起至返還土地之日止，按年給付原告六千九百四十
        元之不當得利金。
      ２被告乙○○○應將原告所有坐落於台北市○○區○○段一小段第六三七地號
        之土地上如附圖乙所示部分之地上物拆除（占用面積五平方公尺），且回復
        土地原狀返還原告，並應給付原告二十五萬六千零四十九元，及自八十八年
        三月五日起至返還土地之日止，按年給付原告三萬四千七百元之不當得利金
        。
      ３願供擔保聲請宣告假執行。
  （二）陳述：
      １被告無權占有原告所有之土地，既為無法律上之原因而受有利益，致原告受
        有損害，被告依法應給付相當租金之不當得利損害金。
      ２被告二人竊佔原告土地，原告自得依民法第一百八十四條、第七百六十七條
        及第九百六十二條請求拆屋還地，而對被告二人無權占有及使用利益，原告
        自得依民法第一百八十四條及第一百七十九條之規定，請求土地法第九十七
        條之相當於租金之不當得利之損害金（年息百分之十）
      ３請求相當於租金之不當得利損害金及本事件請求後之每年應給付相當於租金
        之不當得利損害金之計算方式：
        Ａ、被告甲○○○占用附圖甲部分：
        (1)、相當於租金之不當得利之損害金：五萬一千二百十元。
          占用面積：一平方公尺。
          起算點：自八十年七月一日至八十八年三月四日止。
          公告地價：
          I八十年度：六萬零八百元／㎡。
          II八十三年度：六萬九千四百元／㎡。
          III八十六年度：六萬九千四百元／㎡。
          計算式：
          I自八十年七月一日至八十三年六月三十日止∣三年。
            60800元×1㎡×10%×3年=18240元
          II自八十三年七月一日至八十六年六月三十日止∣三年。
            69400元×1×10%×3年=20820元
          III自八十六年七月一日至八十七年六月三十日止∣一年。
            69400元×1㎡×10%×1年=6940元
          Ⅳ自八十七年七月一日至八十八年三月四日止∣274天。
            ※87年：31（7月）＋31（8月）＋30（9月）＋31（10月）＋30（
              11月）＋31（12月）=184天
            ※88年：31（1月）＋28（2月）＋31（3月）=90天
            ※184（天）＋90（天）=274（天）
              69400元×1㎡×10%÷365（年）×274（天）=5210元
          Ⅴ合計：18240＋20820＋6940＋5210=51210元
        (2)、本事件請求後之每年應給付相當於租金之不當得利之損害金六千九百五
            十元。
            起算點：自八十八年三月四日起算至返還土地之日止，按年給付之。
          公告地價：69400元／㎡（暫以八十六年度計算之）
          計算式：69400元×1㎡×10%（年息）×1年=6940元（每年請求）
        Ｂ、被告乙○○○占用附圖乙部分：
        (1)、相當於租金之不當得利之損害金：二十五萬六千零四十九元。
          占用面積：五平方公尺。
          起算點：自八十年七月一日至八十八年三月四日止。
          公告地價：
          I八十年度：六萬零八百元／㎡。
          II八十三年度：六萬九千四百元。
          III八十六年度：六萬九千四百元。
          計算式：
          I自八十年七月一日至八十三年六月三十日止=三年。
            60800元×5㎡×10%×3年=91200元
          II自八十三年七月一日至八十六年六月三十日止=三年。
            69400元×5㎡×10%×3年=104100元
          III自八十六年七月一日至八十七年六月三十日止=一年。
            69400元×5㎡×10%×1年=34700元
          Ⅳ自八十七年七月一日至八十八年三月四日止=274天。
            ※87年：31（7月）＋31（8月）＋30（9月）＋31（10月）＋31（
              11月）=184天
            ※88年：31（1月）＋28（2月）＋31（3月）=90天
            ※184（天）＋90（天）=274（天）
              69400元×5㎡×10%÷365（年）×274（天）=26049元
          Ⅴ合計：91200＋104100＋34700＋26049=256049元
        (2)、本事件請求後之每年應給付相當於租金之不當得利之損害金六千九百四
            十元。
          起算點：自八十八年三月四日起算至返還土地之日止，按年給付之。
          公告地價：69400元／㎡（暫以八十六年度計算之）
          計算式：69400元×5㎡×10%（年息）×1年=34700元（每年請求）
  （三）證據：提出計算表二份、台北市建成地政事務所土地複丈成果圖、地價證明
        書、本院八十七年度易字第六○六號、台灣高等法院八十七年度上易字第五
        ○二六號刑事判決、台北市土地登記謄本、地價謄本各一份。
二、被告方面：
（一）被告甲○○○部分：
    １聲明：
      (1)原告之訴駁回。
      (2)如受不利判決，願供擔保免為假執行。
    ２陳述：
      (1)坐落台北市雙園區門牌號碼台北市○○區○○里○○村○○街八巷十一弄四
        四號之一磚木造房屋（即現在門牌號碼台北市○○路二○九號）係被告甲○
        ○○於六十年八月十一日向訴外人江三其購買（土地係向國有財產局承租）
        ，其使用範圍並未有任何擴張。
      (2)縱如原告所主張已確定之刑事判決，其認定之事實亦為「於八十年間…以水
        泥、磚塊等物加蓋…」亦已逾八年。
      (3)依民法第七百九十六條規定：「土地所有人建築房屋逾越彊界者，鄰地所有
        人如知其越界而不即提出異議，不得請求移去或變更其建築物。」其立法意
        旨為「俟該建築完成後，始請求移去或變更其建築物，則土地所有人未免損
        失過鉅。姑無論鄰地所有人是否存心破壞，有意為難，而於社會經濟，亦必
        大受影響，故為法所不許。」，被告甲○○○所有上述房屋姑無論已蓋二十
        八年或八年以上，依上述規定，自不得請求拆除。
      (4)原告依侵權行為請求損害賠償，已罹於二年之請求時效，至不當得利之請求，
        原告並未證明被告獲有該等利益，其請求於法無據。
      (5)土地法第九十七條第一項所定年息百分之十，係最高限額之規定，尚需斟酌
        其他周圍情況而定，系爭建物位於巷弄內之以前公廁用地，地屬偏僻又均係
        多年舊屋，依原告計算一平方公尺之土地價額百分之十，已達六千九百四十
        元，則一坪為二萬二千九百四十二元，顯不合理，原告既不能證明附近房租
        ，又不能證明被告獲有該數額之利益，其請求於法不合，自無理由。
    ３證據：提出買賣契約書、最高法院六十年度台上字第一○○號判決各一份。
（二）被告乙○○○部分：
    １聲明：
      (1)原告之訴及假執行之聲請均駁回。
      (2)如受不利判決，願供擔保聲請宣告免為假執行。
    ２陳述：
      (1)本件原告主張被告應拆除之建物為一廁所，該廁所坐落台北市○○路二一一
        號建物，係被告配偶黃再來於六十四年十月二十九日向訴外人康來進買受時
        即已存在（建物坐落土地係向國有財產局承租），並非被告所建，原告請求
        被告拆除，並無理由。
      (2)被告於本院八十八年四月二十二日履勘現場後，已於翌（二十三）日自行將
        系爭地上建物拆除完畢，被告既無占用之事實，原告請求就該日以後給付損
        害金部分，顯無理由。
      (3)縱認被告應為相當於租金之給付，惟租金之請求權因五年間不行使而消滅，
        乃為民法第一百二十六條所明定，被告自得拒絕給付。
      (4)土地法第一百零五條準用同法第九十七條所定，建築基地之租金，按申報價
        額年息百分之十為限，乃指基地租金之最高限額而言，尚須斟酌基地之位置
        、工商繁程度、承租人利用基地之經濟價值及所受利益等項，並與鄰地租金
        相比較，以為決定，此有最高法院四十六年台上八五五號、六十八年台上三
        ○七一號判例可參，本件系爭土地上之建物乃為一間廁所，位處巷道內，經
        濟價值不高，被告所受利益至微（被告已不住該處，該屋已空置），凡此均
        顯示原告所請求之計算標準過高，應由本院依職權核減。
    ３證據：提出不動產買賣契約書、買賣所有權移轉契約書一份、照片二張，並聲
      請傳訊證人黃再來、甲○○○。
三證據：本院依職權先後於八十八年四月二十二日及八十八年十一月十一日勘驗系爭
  台北市○○區○○段一小段第六三七地號之土地及建物，並於八十八年十一月十一
  日委託台北市建成地政事務所派員鑑測製作複丈成果圖，及調閱台灣台北地方法院
  檢察署八十六年度偵字第一三七九一號偵查卷、本院八十七年度易字第六○六號、
  台灣高等法院八十七年度易字第五○二六號刑事案件各乙宗。
    理  由
一、本件原告主張其所有之系爭土地，自八十年七月一日起，如附圖甲部分（面積一
    平方公尺），為被告甲○○○無權占有搭蓋浴室使用，如附圖乙部分，為被告乙
    ○○○無權占有搭建廁所（面積五平方公尺）使用，為此本於民法第一百八十四
    條，第七百六十七條及第九百六十二條規定，請求被告將地上物拆除，且回復土
    地之原狀返還原告，並依民法第一百八十四條及第一百七十九條之規定，請求被
    告甲○○○給付相當租金之不當得利損害金五萬一千二百十元，及自八十八年三
    月五日起至返還土地之日止，按年給付原告六千九百四十元之不當得利；被告乙
    ○○○給付相當租金之不當得利損害金二十五萬六千零四十九元，及自八十八年
    三月五日起至返還土地之日止，按年給付原告三萬四千七百元之不當得利（以上
    計算式詳前）。被告甲○○○則以：坐落台北市雙園區門牌號碼台北市○○區○
    ○里○○村○○街八巷十一弄四四號之一磚木造房屋（即現在門牌號碼台北市○
    ○路二○九號）係其於六十年八月十一日向訴外人江三其購買系爭房屋（土地係
    向國有財產局承租）迄今已歷二十八年，其使用範圍並未為任何擴張，且縱如前
    述確定之刑事判決所認，系爭土地上之其所占用之房屋係於八十年間以水泥、磚
    塊等物加蓋，亦已逾八年，依民法第七百九十六條規定，鄰地所有人建築房屋逾
    越彊界時，系爭土地原所有人從未提出異議，原告自不得請求拆除系爭建物；至
    原告依侵權行為請求損害賠償，已罹於二年之請求時效，而不當得利之請求，原
    告並未證明被告獲有該等利益，其請求於法無據；又土地法第九十七條第一項所
    定年息百分之十，為房屋租金最高限額之規定，尚需斟酌其他周圍情況而定，系
    爭建物位於巷弄內之以前公廁用地，地屬偏僻又均係多年舊屋，依原告計算一平
    方公尺之土地價額百分之十，已達六千九百四十元，則一坪為二萬二千九百四十
    二元，顯不合理，原告既不能證明附近房租，又不能證明被告獲有該數額之利益
    ，其請求顯無理由等語置辯。被告乙○○○則以：原告主張其應拆除之建物為一
    廁所，該廁所坐落台北市○○路二一一號建物，係其配偶黃再來於六十四年十月
    二十九日向訴外人康來進買受時即已存在，並非被告所建，原告請求其拆除，並
    無理由，且本院於八十八年四月二十二日履勘現場後，其已於翌（二十三）日將
    系爭地上建物拆除完畢，其既無占用之事實，原告請求就該日以後給付損害金部
    分，顯無理由；又縱認其應為相當於租金之給付，惟租金之請求權因五年間不行
    使而消滅，依民法第一百二十六條規定，其自得拒絕給付，而依土地法第一百零
    五條準用同法第九十七條規定，以申報價額年息百分之十計算之租金，乃指最高
    限額而言，尚須斟酌基地之位置、工商繁程度、承租人利用基地之經濟價值及所
    受利益等項，並與鄰地租金相比較，以為決定，本件系爭土地上其所占用之建物
    乃為一間廁所，位處巷道內，經濟價值不高，其所受利益至微，原告所請求之計
    算標準過高，應由本院依職權核減等語，資為抗辯。
二、查有關系爭土地為原告所有，系爭土地上如附圖甲部分，為被告甲○○○搭蓋浴
    室使用（占用面積一平方公尺），如附圖乙部分，為被告乙○○○搭建廁所（占
    用面積五平方公尺）使用，而被告乙○○○搭建之系爭廁所於本院八十八年四月
    二十二日履勘現場後，已由被告乙○○○於翌（二十三）日將系爭地上建物拆除
    完畢等情，有土地複丈成果圖、土地登記簿謄本、照片及台北市建成地政事務製
    作之土地複丈成果圖，復經本院第二次（八十八年十一月十一日）至現場履勘屬
    實，製有勘驗筆錄可稽，且為兩造所不爭執，堪信原告此部分之主張為真正。
三、被告甲○○○抗辯稱：系爭土地上其所有之房屋係於六十年八月十一日向訴外人
    江三其購買，迄今已歷二十八年，使用範圍並未為任何擴張，且縱認為八十年間
    以水泥、磚塊等物加蓋，亦已逾八年，依民法第七百九十六條規定，土地所有人
    建築房屋逾越彊界時，系爭鄰地所有人從未提出異議，原告自不得請求拆除系爭
    建物，至原告依侵權行為請求損害賠償，已罹二年消滅時效，而不當得利之請求
    ，被告並未受益云云。被告乙○○○則抗辯稱：原告主張被告應拆除之建物為一
    廁所，係被告配偶黃再來於六十四年十月二十九日向訴外人康來進買受時即已存
    在，並非被告所建，原告請求被告拆除，並無理由，況其巳拆除該建物；又縱認
    被告應為相當於租金之給付，租金金額以年息百分之十計算過高，且租金之請求
    權因五年間不行使而消滅，其得拒絕給付云云。茲就被告之抗辯，分別論述如后
    ：
（一）被告甲○○○於六十年八月十一日向訴外人江三其購買坐落台北市雙園區門牌
      號碼台北市○○區○○里○○村○○街八巷十一弄四四號之一磚木造房屋（即
      現在門牌號碼台北市○○路二○九號）及被告乙○○○配偶黃再來於六十四年
      十月二十九日向訴外人買受台北市○路段一四五地號原門牌興寧街三二巷八一
      衖三○號木造平屋住宅一棟（即現在門牌號碼台北市○○路二一一號），固據
      被告分別提出不動產買賣契約書、買賣所有權移轉契約書及台北市政府公定契
      紙為證，惟觀諸上揭契約書內容所載，並無述及其所買賣房屋原始之使用範圍
      如何？系爭土地上之浴室及廁所於買受時是否存在？是依上開契約仍不能據此
      為被告有利之證明。又被告所有之台北市○○路二○九、二一一號房屋，其基
      地所有權屬國有財產局，依國有財產局台灣北區辦事處人員於八十年間勘查上
      開國有土地使用情形時，被告之建物亦無佔用原告所有系爭土地之情形，有國
      有財產局台灣北區辦事處國有土地勘查表可稽（見台灣台北地方法院檢察署八
      十六年度偵字第一三七九一號偵查卷第二十頁），況依前述偵查卷所附之照片
      觀之，被告嗣後所加蓋使用之屋頂、建材顏色與被告原有房屋屋頂之顏色顯不
      相同，且所占用搭蓋之建物圍牆、木板等建材，與相鄰原告所有之建物，其新
      舊亦明顯有別，顯見被告係於八十年間占用前開系爭土地，並非承受而來，台
      灣高等法院八十七年度上易字第五○二六號刑事判決亦為相同之認定，有該案
      之卷宗可憑，故被告上開所辯，實無足採。
（二）土地所有人建築房屋逾越疆界者，鄰地所有人如知其越界而不即提出異議，不
      得請求移去或變更其建築物，固為民法第七百九十六條第一項所明定，惟主張
      鄰地所有人知其越界而不即提出異議者，應就此項事實負舉證之責任（最高法
      院四十五年台上字第九三一號判例參照）；又民法第七百九十六條所定鄰地所
      有人之忍受義務，係為土地所有人所建房屋之整體，有一部分逾越疆界，若予
      拆除，勢將損及全部建築物之經濟價值而設，倘土地所有人於所建房屋整體之
      外，越界加建房屋，則鄰地所有人請求拆除，原無礙於所建房屋之整體，即無
      該條規定之適用（最高法院七十七年度台上字第一四六四號判決意旨參照）。
      本件被告甲○○○占用系爭土地搭蓋浴室部分，如前所述，係於八十年間搭建
      ，與其所購買之台北市○○路二○九號房屋部分，其屋頂外觀、材質迥異，顯
      見被告甲○○○占用系爭土地之浴室部分，係嗣後加蓋，並非前述建物之原始
      部分，縱予拆除，亦無損建物之全體及經濟價值之利用，揆諸前揭說明，本件
      並無民法第七百九十六條第一項規定之適用，被告甲○○○此部分之所辯，亦
      不可採信。
（三）所有人對於無權占有或侵奪其所有物者，得請求返還之，對於妨害其所有權者
      ，得請求除去之，民法第七百六十七條定有明文。原告為系爭土地所有人，被
      告甲○○○、乙○○○未能證明其所有之系爭建物有合法占用權源，依民法第
      七百六十七條之規定，原告自得請求被告甲○○○將如附圖所示甲部分之地上
      物拆除，將土地（面積一平方公尺）返還與原告，至被告乙○○○於八十八年
      四月二十三日，已自行將占用原告所有系爭土地如附圖乙部分之地上物拆除，
      經本院勘驗屬實，並有卷附之照片可憑，且為原告所不爭執（見本院八十八年
      十二月二十九日言詞辯論筆錄），原告此部分之請求內容，既已獲得實現滿足
      ，並無保護利益及必要。
（四）依原告起訴狀所載，本件原告請求賠償相當於租金之不當得利訴訟，乃本於不
      當得利及侵權行為為訴訟標的之法律關係而為請求，又無權占有他人土地，可
      能獲得相當於租金之利益，為社會之通常觀念，最高法院六十一年台上字第一
      六九五號著有判例可參。被告甲○○○、乙○○○係於八十年間搭蓋所有系爭
      地上物，無權占用原告所有系爭土地乙節，已如前述，依該判例意旨，自應返
      還相當於租金之不當得利予原告，惟「租金之請求權因五年間不行使而消滅，
      既為民法第一百二十六條所明定，至於終止租約後之賠償與其他無租賃契約關
      係之賠償，名稱雖與租金異，然實質上仍為使用土地之代價，債權人應同樣按
      時收取，不因其契約終止或未成立而謂其時效之計算應有不同。」最高法院四
      十九年度台上字第一七三○號亦著有判例，本件被告二人均對該部分為時效之
      抗辯，依上述說明，原告自得請求被告給付未逾五年時效相當於租金之不當得
      利部分，故原告請求被告甲○○○給付自八十三年三月五日至起訴日八十八年
      三月四日止及八十八年三月四日起至拆除如附圖甲部分所示地上物之日止；請
      求被告乙○○○自八十三年三月五日起至八十八年三月四日起訴日止及八十八
      年三月五日起至八十八年四月二十三日止之不當得利部分，自屬有據。
（五）城市地方房屋之租金，以不超過土地及其建築物申報總價年息百分之十為限，
      土地法第九十七條第一項定有明文，而土地法第九十七條規定之土地價額，係
      指法定地價而言，為土地法施行法第二十五條所明定，又土地法第一百四十八
      條規定，土地所有權人依土地法所申報之地價為法定地價；土地法第一百十五
      條復規定，同法第九十七條之規定，於租用基地建築房屋準用之，是建築基地
      （即土地）之租金，亦按土地申報地價年息百分之十為限。茲依卷附之八十七
      年三月二十六日台北市建成地政事務所土地複丈成果圖所載，被告甲○○○、
      乙○○○占用原告所有系爭土地如附圖甲、乙部分之面積各為一平方公尺及五
      平方公尺，而系爭土地八十年之申報地價為每平方公尺四萬八千六百四十元，
      八十三年之申報地價為每平方公尺五萬五千五百二十元，八十六年之申報地價
      為每平方公尺五萬五千五百二十元，有原告提出之台北市地價謄本附卷可按，
      爰審酌被告甲○○○、乙○○○在系爭土地上之地上物，係位處巷弄之內，四
      鄰均係平房及二樓建築物，且被告甲○○○占用部分係供浴室使用，被告乙○
      ○○占用部分係供公廁使用，經濟價值不高，所受利益輕微，業經本院勘驗屬
      實，有勘驗筆錄及原告提出之現場照片足憑，本院認被告就系爭土地所受相當
      於租金之利益，按年以土地申報地價之年息百分之五計算為相當，依此標準計
      算，原告得請求被告甲○○○給付自八十三年三月五日起至八十八年三月四日
      止相當於租金之不當得利之損害金一萬三千七百六十九元及自八十八年三月五
      日起返還土地之日止，及按年應給付相當於租金之不當得利之損害金二千七百
      七十六元；請求被告乙○○○給付自八十三年三月五日起至八十八年三月四日
      止相當於租金之不當得利之損害金六萬八千八百四十四元及自八十八年三月五
      日起至八十八年四月二十三日止，相當於租金之不當得利之損害金一千九百零
      一元（其計算方式如下所示）。
      計算方式如下：（小數點以下四捨五入）
      甲、被告甲○○○占用附圖甲部分：
      (1)、相當於租金之不當得利之損害金：一萬三千七百六十九元。
          占用面積：一平方公尺。
          起算點：自八十三年三月五日至八十八年三月四日止。
          I自八十三年三月五日至八十三年六月三十日止。
            48640元×1㎡×5%×118日=786元
          II自八十三年七月一日至八十六年六月三十日止∣三年。
            55520元×1㎡×5%×3年=8328元
          III自八十六年七月一日至八十七年六月三十日止∣一年。
            55520元×1㎡×5%×1年=2776元
          Ⅳ自八十七年七月一日至八十八年三月四日止∣247天。
            ※87年：31（7月）＋31（8月）＋30（9月）＋31（10月）＋30（
              11月）＋31（12月）=184天
            ※88年：31（1月）＋28（2月）＋4（3月）=63天
            ※184（天）＋63（天）=247（天）
              55520元×1㎡×5%÷365（年）×247（天）=1879元（四捨五入）
          Ⅴ合計：786＋8328＋2776＋1879=20279元
      (2)、本事件請求後，自八十八年三月五日起算至返還土地之日止，按年應給付
          相當於租金之不當得利之損害金二千七百七十六元。
          申報地價：55520元／㎡（暫以八十六年度計算之）
          計算式：55520元×1㎡×5％（年息）×1年＝2776元（每年請求）
      乙、被告乙○○○占用附圖乙部分：
        (1)、相當於租金之不當得利之損害金：六萬八千八百四十四元。
          占用面積：五平方公尺。
          起算點：自八十三年三月五日至八十八年三月四日止。
          I自八十三年三月五日至八十三年六月三十日止
            48640元×5㎡×5％×118日＝3931元
          II自八十三年七月一日至八十六年六月三十日止＝三年。
            55520元×5㎡×5％×3年＝41640元
          III自八十六年七月一日至八十七年六月三十日止＝一年。
            55520元×5㎡×5％×1年＝13880元
          Ⅳ自八十七年七月一日至八十八年三月四日止＝247天。
            ※87年：31（7月）＋31（8月）＋30（9月）＋31（10月）＋30（
              11月）＋31（12月）＝184天
            ※88年：31（1月）＋28（2月）＋4（3月）＝63天
            ※184（天）＋63（天）＝247（天）
              55520元×5㎡×5％÷365（年）×247（天）＝9393元
          Ⅴ合計：3931＋41640＋13880＋9393＝68844元
        (2)、本事件請求後至八十八年四月二十三日止應給付相當於租金之不當得利
            之損害金一千九百零一元。
            計算式：55520元×5㎡×5％（年息）×50日＝1901元
四、從而，原告本於民法第七百六十七條所有權之法律關係，請求被告甲○○○將無
    權占有原告坐落台北市○○區○○段一小段第六三七地號土地上如附圖甲所示部
    分之地上物拆除（占用面積一平方公尺），且回復土地之原狀返還原告及依民法
    第一百七十九條規定，請求被告甲○○○給付原告一萬三千七百六十九元，及自
    八十八年三月五日起至返還土地之日止，按年給付原告二千七百七十六元之不當
    得利金；請求被告乙○○○給付原告六萬八千八百四十四元，及自八十八年三月
    五日起至八十八年四月二十三日止之不當得利金一千九百零一元部分，為有理由
    ，應予准許；其餘逾此範圍之請求，則為無理由，應予駁回。
五、本件為判決基礎之事證已臻明確，兩造其餘攻擊防禦方法及主張陳述，核於判決
    結果不生影響，無一一論述必要，附此敘明。
六、兩造陳明願供擔保，聲請宣告假執行或免為假執行，經核原告勝訴部分，合於法
    律規定，爰分別酌定相當擔保金額宣告之；原告其餘假執行之聲請，因訴之駁回
    而失所附麗，不予准許。
七、結論：本件原告之訴為一部有理由，一部無理由，依民事訴訟法第七十九條但書
    、第三百九十條第二項、第三百九十二條，判決如主文。
中      華      民      國    八十九    年      一      月      十二    日
                                  民事第三庭法      官  陳邦豪
右為正本係照原本作成
如對本判決上訴，須於判決送達後廿日內向本院提出上訴狀
中      華      民      國    八十九    年      一      月      十二    日
                                            法院書記官  梁添勝


司法院資訊處製作；財團法人民間司法改革基金會備份。
